【裁判字號】    97,消債抗,436
【裁判日期】    980120
【裁判案由】    聲請更生程序
【裁判全文】
臺灣高雄地方法院民事裁定           97年度消債抗字第436號
抗  告  人  甲○○
上列抗告人因聲請更生程序事件，對於本院97年度消債更字第
957 號裁定提起抗告，本院裁定如下：
    主  文
抗告駁回。
抗告程序費用新台幣壹仟元由抗告人負擔。
    理  由
一、抗告意旨略以：抗告人有不能清償債務情事，前已提出債權
    人清冊，以書面向最大債權金融機構安泰商業銀行股份有限
    公司（下稱安泰銀行）請求共同協商債務清償方案，於民國
    95年5 月20日協商成立，並約定自95年6 月起，分120 期，
    利率0%，每月償還新臺幣（下同）19,282元，惟抗告人從事
    夜市攤販工作，受不景氣影響，每月收入自30,000元降至
    20,0 00 元以下，又因96年8 月間因患右舌疣狀上皮增生而
    入院手術，致收益不如預期，是抗告人之收入在扣除家中基
    本開銷及扶養父母、繳納房貸後，顯已無力繼續履行原協商
    條件，而有非可歸責於己之事由，爰依消費者債務清理條例
    第151 條第5 項但書之規定，聲請裁定准予更生，乃原審法
    院不察，竟以抗告人無不可歸責於己之事由駁回抗告人之聲
    請，爰依法提起本件抗告等語，並聲明：原裁定廢棄。
二、按債務人與金融機構協商成立者，不得聲請更生或清算，但
    因不可歸責於己之事由，致履行顯有重大困難者，不在此限
    ；本條例施行前，債務人依金融主管機關協調成立之中華民
    國銀行公會會員辦理消費金融案件無擔保債務協商機制與金
    融機構成立之協商，準用前項之規定，消費者債務清理條例
    第151 條第5 項、第6 項分別定有明文。又聲請更生或清算
    不合程式或不備其他要件者，法院應以裁定駁回之，但其情
    形可以補正者，法院應定期間先命補正，復為同條例第8 條
    所明定。是債務人與金融機構協商成立債務清償方案後，即
    應由債務人按其條件履行，如因事後發生情事變更，在清償
    期間收入或收益不如預期，致該方案履行困難甚或履行不能
    ，因不可歸責於己，始能例外准許債務人聲請更生或清算，
    以避免債務人任意毀諾已成立之協商，濫用更生或清算之裁
    判上債務清理程序。從而，所謂「不可歸責於己之事由」，
    應係指客觀上聲請人之支出增多，或收入、收益減少，非其
    成立協商時所能預期，諸如物價上漲而成本增加、家屬患病
    等以致支出增加，或因病無法工作、僱佣之公司倒閉或裁員
    、失業、減薪等以致收入減少，均屬之。
三、經查：抗告人主張因受經濟不景氣影響，致收入減少等語，
    雖提出貨品照片6 幀為證，惟該照片僅能證明抗告人確以攤
    販營生，至於該等衣物係何時進貨，是否長久未賣出，均難
    由照片得知，尚不足以證明抗告人確有收入減少之事實。又
    抗告人主張其96年8 月因罹患右舌疣狀上皮增生住院開刀治
    療，因而影響生意招攬致收入減少乙情，雖提出高雄醫學大
    學附設中和紀念醫院診斷證明書，證明抗告人確有入院治療
    之事實，惟未能證明因此而有減損舌頭之正常功能，且抗告
    人目前仍繼續經營攤販為生，自難認抗告人有因病而無法繼
    續原本工作之情事發生。況抗告人於97年3 月起即已毀諾，
    於97年6 月間提出之前置協商收入切結書尚稱每月收入為
    30,000元，此有前置協商收入切結書在卷可證（原審卷第13
    頁），則抗告人主張有收入減少之情事，自難採信。是抗告
    人於於95年債務協商成立時，與其於97年3 月毀諾、未依協
    議還款時，期間伊收入並無任何重大變化，難認抗告人已舉
    證證明其於協商成立後有何經濟狀況重大變更，或有何不可
    歸責於抗告人之事由，致履行協商顯有重大困難。
四、綜上，抗告人之抗告理由，均非可採。原審法院認抗告人雖
    有毀諾之事實，惟抗告人既未舉證證明其於協商成立後，究
    有何不可歸責於己之事由，致履行顯有重大困難，其聲請更
    生自屬無據。本件抗告人聲請更生，經原審法院命其補正有
    何不可歸責於已之事由致履行協商顯有重大困難，未據抗告
    人補正，自應駁回抗告人更生之聲請。從而原審裁定駁回抗
    告人更生之聲請，並無違誤。抗告意旨指摘原裁定不當，求
    予廢棄，為無理由，應予駁回。
五、抗告人另因其所有房地遭強制執行，具狀聲請本院為保全處
    分，然其不符聲請更生之要件，業如前述，其保全處分之聲
    請自難准許，附此敘明。
六、據上論結，本件抗告為無理由，依消費者債務清理條例第15
    條，民事訴訟法第495 條之1 第1 項、第449 條第1 項、第
    95條、第78條，裁定如主文。
中    華    民    國    98    年    1     月    20    日
                  民事第四庭  審判長法  官  林玉心
                                    法  官  楊淑珍
                                    法  官  王奕勛
正本係照原本作成。
不得再抗告。
中    華    民    國    98    年    1     月    21    日
                                    書記官  王資惠


司法院資訊處製作；財團法人民間司法改革基金會備份。
